【裁判字號】    98,交抗,1012
【裁判日期】    980407
【裁判案由】    違反道路交通管理處罰條例
【裁判全文】
臺灣高等法院交通事件裁定            98年度交抗字第1012號
抗  告  人
即受處分人  甲○○
                    國民
上列抗告人因違反道路交通管理處罰條例案件，不服臺灣桃園地
方法院，中華民國98年2月27日所為裁定（98年度交聲字第65號
），提起抗告，本院裁定如下：
    主  文
抗告駁回。
    理  由
一、按機器腳踏車駕駛人或附載座人未依規定戴安全帽者，處駕
    駛人新臺幣（下同）500 元罰鍰。又汽車駕駛人，駕駛汽車
    有違反本條條之行為，經交通勤務警察或依法令執行交通稽
    查任務人員制止時，不聽制止或拒絕停車接受稽查而逃逸者
    ，除按各該條規定處罰外，處3,000元以上6,000元以下罰鍰
    ，並記違規點數1點。道路交通管理處罰條例第31條第6項、
    第60條第1項及同條例第63條第1項第 1款分別定有明文。又
    依同條例第三條第八款規定，關於汽車駕駛人之處罰規定，
    於機器腳踏車之駕駛人亦適用之。
二、原處分意旨略以：抗告人即受處分人甲○○於民國97年10月
    26日上午10時55分許，騎乘車號198-CPU 號重型機車，行經
    桃園縣平鎮市○○街 215號前，為桃園縣政府警察局平鎮分
    局北勢派出所警員舉發「未戴安全帽」、「經警示意攔停不
    服取締加速逃逸」之違規，依道路交通管理處罰條例第31條
    第6項及第60條第1項之規定，分別裁處罰鍰新臺幣（下同）
    500元、3,000元，並依同條例第63條第1項第1款規定，記違
    規點數1點。
三、抗告意旨略以：抗告人當時正準備煞車轉彎回家，並未看到
    警員，也沒有看到警員有鳴笛、吹哨或其他制止、攔停之動
    作，又抗告人為正當守法人，並未犯法，況違規地點在抗告
    人家附近轉彎處，抗告人當時已經減速，自無加速逃逸之理
    ，縱抗告人逃逸，警方自可追上前去，但警方並沒有這樣做
    ，且未提出照片或任何測速之證據等語。
四、經查：
  (一)按警員之舉發交通違規，是道路交通管理處罰條例所規定之
    職權行使，該職權行使有立法機關之授權。而違規行為之取
    締，若屬瞬間發生之行為，通常多委由當場執行取締違規公
    務員之認識與判斷，必須為立即之取締作為，此為達成維持
    交通秩序目的所必要，且依道路交通管理處罰條例之規定，
    此種立即性之舉發違規，多依警員之認知、判斷已足，並無
    必須另有其他積極佐證，如其他目擊證人或必須拍攝照片等
    ，始構成處分要件之規定。此係因執行職務之公務員，通常
    多具有一定之考選資格與專業訓練，且其執法之對象係不特
    定之大眾，故其立場經立法機關推定，應具有客觀、中正與
    公平之特質，而無故意偏頗之虞，是此種逕由公務員所為之
    事實認定，除非有其他積極證據，足資認定公務員於執行職
    務時，有故意或過失侵害人民權利之情形，或處分本身有重
    大明顯之瑕疵而應予撤銷者外，否則本於行政目的達成之必
    要與公權力之尊重、公信力之維持，司法機關通常亦多予尊
    重，並儘力維持，以秉持行政、司法相互合作、制衡之原理
    ，共同維護國家機能之正常運行。次按行政罰法第7條第1項
    固規定：「違反行政法上義務之行為非出於故意或過失者，
    不予處罰。」，惟同法第 1條但書規定：「其他法律有特別
    規定者，從其規定。」而道路交通管理處罰條例第85條第 4
    項規定：「依本條例規定逕行舉發或同時併處罰其他人之案
    件，推定受逕行舉發人或該其他人有過失」，將上開有關逕
    行舉發之法定效力予以明文化，即依上開法條意旨，受處分
    人既經逕行舉發違規，即經推定為有過失，若受處分人主張
    並無過失，應自負舉證責任，而屬行政罰法第 1條但書所稱
    之特別規定。又取捨證據及認定事實，乃法院判斷職權之行
    使，其對於證據證明力所為之判斷，茍係基於吾人日常生活
    之經驗，而未違背客觀上應認為確實之定則，並已敘述其何
    以為此一判斷之理由，即不能指為違法。
  (二)抗告人上開違規事實，業據證人即舉發警員彭立妍（桃園縣
    政府警察局平鎮分局北勢派出所）到庭證稱：伊於97年10月
    26日10時55分許，因路上勤務，行經新德街 215號，發現對
    向車道之抗告人騎乘車號198-CPU 號重型機車沒有戴安全帽
    ，當時伊雖然在對向車道，但是該道路是兩線道，伊與異議
    人距離很近，約2、3公尺，伊看到抗告人違規後，就往中央
    分隔線亦即抗告人之左前方方向騎過去，該方向可以正向攔
    停抗告人，當時伊有按喇叭，但抗告人從伊旁邊很小的空隙
    疾駛前去，抗告人不可能沒看到伊，伊當天是騎乘警用的機
    車，且穿著螢光背心，抗告人原本車速為20到30，但看到伊
    之後就加速為40到50直直往前騎去，伊沒有再追上去是因為
    伊已經記下抗告人之車牌號碼，且抗告人沒有戴安全帽，若
    追上去可能造成抗告人受傷，當時是白天，且是晴天，視線
    良好，伊看到抗告人的車子是紅色的YAMAHA等語甚詳，證人
    彭立妍為執勤警員，與抗告人互不相識，亦無仇怨，復到庭
    具結為以上之證述，應無甘冒偽證重罪而設詞誣陷異議人之
    理，且其所證本件舉發經過事實，具體明確，顯非一般憑空
    捏造證詞可擬，而舉發當時上開路段天氣晴朗、視線良好，
    堪認證人應無誤判違規事實之虞，參以車號198-CPU 號重型
    機車車籍資料亦顯示該機車為山葉、紅色與證人彭立妍所述
    車子特徵相符，其證詞應可採信。至抗告雖辯稱並無照片或
    其他證據可證明其有加速逃避云云，惟揆諸上開說明，自應
    由抗告人就其無加速逃避之事實，負舉證之責，然抗告人既
    未舉證以實其說，且原審法院業依通常經驗法則，就證據之
    證明力為判斷，並已敘述其判斷之理由，核無不合，是抗告
    人上開所辯，自無足採。從而，抗告人確有前揭違規事實，
    堪予認定。
五、綜上所述，原審法院以抗告人確於前揭時、地，未戴安全帽
    、經警示意攔停不服取締加速逃逸之行為，認原處分機關依
    道路交通管理處罰條例第31條第6項及第60條第1項之規定，
    分別裁處罰鍰500元、3,000元，並依同條例第63條第1項第1
    款規定，記違規點數 1點，並無不當為由，駁回抗告人之異
    議，經核並無不合。從而，抗告意旨仍指陳詞，指摘原裁定
    不當，為無理由，應予駁回。
據上論結，應依道路交通案件處理辦法第26條，刑事訴訟法第41
2條，裁定如主文。
中    華    民    國    98    年    4     月     7    日
                  刑事第七法庭審判長法  官  陳晴教
                                    法  官  楊智勝
                                    法  官  游紅桃
以上正本證明與原本無異。
不得再抗告。
                                    書記官  戴伯勳
中    華    民    國    98    年    4     月     7    日


司法院資訊處製作；財團法人民間司法改革基金會備份。
